【裁判字號】    94,易,1174
【裁判日期】    950317
【裁判案由】    竊盜
【裁判全文】
臺灣板橋地方法院刑事判決              94年度易字第1174號
公  訴  人  臺灣板橋地方法院檢察署檢察官
被      告  丁○○
                    8樓之3
                    （現在臺灣臺北戒治所強制戒治中）
            戊○○
上列被告因竊盜案件，經檢察官提起公訴（94年度偵字第7420號
），本院判決如下：
    主  文
丁○○、戊○○均無罪。
    理  由
一、公訴意旨略以：被告丁○○與戊○○2 人明知放置在臺北縣
    泰山鄉○○○路8 之8 號前之鋼板為乙○○所有，竟由丁○○商請乙○○之侄子丙○○向乙○○借用，丙○○答應可代
    為向乙○○借用，被告2 人有預見丙○○未向乙○○借用上
    開鋼板，雖竊取亦不違背2 人之本意，共同基於意圖為自己
    不法所有之犯意聯絡，於民國93年4 月14日9 時25分許，由
    丁○○通知戊○○駕駛車牌號碼HJ-345號營業大貨車，與甲○○一同前往上址置鋼板處，徒手竊取乙○○所有鋼板12塊
    ，合計價值約新臺幣（下同）20萬元，得手後並將竊得之鋼
    板載往臺北縣林口鄉湖北村8 鄰1 之7 號旁之空地放置。嗣
    經乙○○發現報警處理，經警依監視器所拍攝之上開車號，
    於93年4 月19日20時40分許通知戊○○到案，並於上址起出
    鋼板9 塊，始知上情。因認被告2 人涉有刑法第320 條第1
    項（贅載第4 款）之竊盜罪嫌等語。
二、按犯罪事實應依證據認定之，無證據不得認定犯罪事實；又
    不能證明被告犯罪者，應諭知無罪之判決，刑事訴訟法第15
    4 第2 項、第301 條第1 項分別定有明文；另按認定犯罪事
    實應憑積極證據，倘積極證據不足以為不利於被告事實之認
    定時，即應為有利被告之認定，更不必有何有利之證據，最
    高法院30年上字第816 號著有判例，所謂「積極證據足以為
    不利被告事實之認定」，依據同院76年臺上字第4986號判例
    意旨，係指據為訴訟上證明之全盤證據資料，在客觀上以達
    於通常一般之人均不致於有所懷疑，而得確信被告確曾犯罪
    之程度；若未達到此一程度，而有合理懷疑之存在時，即無
    從為被告有罪之確信。
三、本件公訴人認被告丁○○、戊○○涉犯竊盜罪嫌，無非係以
    告訴人乙○○於警詢、偵查中之指述、證人丙○○（經告訴
    人撤回告訴，已為不起訴處分）於警詢、偵查中之證述、證
    人甲○○、許江麗卿於偵查中之證述，及贓物認領保管單1
    張、現場監視錄影帶翻拍照片4 張附卷為其主要論據。
四、訊據被告2 人固坦承於上開時間至上開地點吊運鐵板之行為
    ，惟均堅決否認有何竊盜之犯行，被告丁○○辯稱：其與甲○○一同透過丙○○要向其叔叔乙○○借鋼板，丙○○說他
    可以作主，不需要親自向乙○○借，當日係經過丙○○同意
    才吊運上開鋼板等語。被告戊○○則辯稱：其僅係營業大貨
    車駕駛，當日以3 千元之代價受丁○○僱用至現場吊運上開
    鋼板，事先並不知被告丁○○未經告訴人同意等語。經查：
(一)、被告戊○○受被告丁○○之僱用，於93年4 月14日9 時25分
    許，駕駛車牌號碼HJ-345號營業大貨車，由證人甲○○帶領
    至臺北縣泰山鄉○○○路8 之8 號，並經證人丙○○到場，
    始吊運乙○○所有之上開鋼板12塊至臺北縣林口鄉湖北村8
    鄰1 之7 號旁之空地放置，而為警查獲等情，業據被告2 人
    坦承屬實，並經證人丙○○於偵查、證人甲○○於偵查及本
    院審理中證述屬實，核與告訴人乙○○指訴之情節大致相符
    ，並有監視錄影帶翻拍照片7 張、查獲現場照片4 張及贓物
    認領保管收據1 張附卷可稽，此部分事實堪予認定。
(二)、惟依告訴人之指述、監視錄影帶翻拍照片、查獲現場照片及
    贓物認領保管收據等物，固得證明被告丁○○僱用被告戊○○搬運告訴人乙○○所有之鋼板，惟被告2 人是否成立竊盜
    罪責，仍須有積極證據證明其當時有竊取之行為及在主觀上
    是否具有不法所有之竊盜意圖而定，尚無從僅憑「搬運他人
    之物」客觀事態，即驟然推論被告2 人涉有竊盜罪嫌。
(三)、被告丁○○辯稱：上開鐵板係透過丙○○向其叔叔乙○○所
    借，丙○○說他可以作主而不需要親自向乙○○借，當日係
    經過丙○○到場同意，才將上開鋼板吊上車一節，雖證人丙○○於偵查中證稱：「（你有答應丁○○借鋼板？）我向他
    說『這是我叔叔的，我向他借沒有問題，並沒有說不用借』
    ，到現場是他說他要去現場載鋼板，但他沒有在現場，我向
    他們說「你有向我叔叔借」我就離開．．．你當初有無借他
    鋼板？）當初我說你跟我叔叔借，應該可以．．．」等語（
    見94年度偵字第7420號偵查卷第66頁至第67頁），惟上開借
    鋼板之事實，業據證人甲○○於偵查中到庭證稱：「（誰叫
    你載鋼板？）是丁○○叫的。我們前一天有去找丙○○，丙○○說他叔叔有欠他錢，丁○○有向丙○○說要不要先向你
    叔叔講．．．丙○○說他能做主，不用向他叔叔借。（為何
    丙○○說沒有這件事？）確實有這件事，我有聽到他們在對
    話。」等語（見94年偵字第7420號偵查卷第72頁至第73頁）
    。於本院審理中證稱：「我與丙○○在前一天才認識，丙○○說東西是他叔叔的，他可以做主，所以我跟丁○○說，丙○○要到場，不然我不敢吊。我怕他亂說，因為鐵板並不是
    放在他家，是放在他家前面的鐵工廠，離他家約五十到壹佰
    公尺。」等語（見本院95年1 月17日審判筆錄）。參以若被
    告丁○○並未於搬運前有透過證人丙○○向告訴人乙○○借
    鋼板，為何證人丙○○當天會到場？又被告丁○○苟有不法
    所有之竊盜意圖，衡情並無指示被告戊○○及證人甲○○等
    待證人丙○○到場後才吊運鋼板之理？且被告丁○○當日為
    何未到場，於大白天堂而皇之僱用被告戊○○開車前往告訴
    人住處附近吊運上開鋼板，而不怕事跡敗露被發現？再者，
    上開鋼板12塊吊運至臺北縣林口鄉湖北村8 鄰1 之7 號旁之
    空地放置，至為警查獲止已逾4 日，若被告丁○○有不法所
    有之竊盜意圖，為何未立即將贓物變賣？何況公訴人既認定
    被告丁○○於搬運前有透過丙○○向告訴人乙○○借用鋼板
    ，顯然並無不法所有之意圖，則如何認定被告2 人有預見證
    人丙○○並未向乙○○借用上開鋼板，竊取亦不違背2 人之
    本意？故無法認定被告2 人有何竊盜之間接故意。
(四)、又告訴人乙○○雖於偵查及本審理中到庭指訴被告丁○○將
    其鋼板12塊中之2 塊切割成12小塊，若鋼板是要借的，不是
    竊取，會原物歸還，不會將鋼板切割等語。惟告訴人於警詢
    指訴稱：「（鋼板載走共多少片？）共載走12片鋼板」等語
    （見上開偵查卷第22至23頁），並未言及其鋼板有遭切割之
    情；至偵查中改指稱其中有2 塊遭切割（見上開偵查卷第65
    頁）。於審理中更指述：「鋼板有新切之痕跡，且切鋼板之
    乙炔都還放在原處，如果是借的話，應該要原物歸還，怎麼
    可以把我的東西切割。後來我們把鐵板吊回去，乙炔就留在
    原處，警察沒有把乙炔查扣。」等語（見本院95年1 月17日
    審判筆錄），其指述前後反覆已顯有矛盾，可信度顯有疑慮
    。又證人即承辦員警蘇珀沅於偵查中到庭證稱：「（當初有
    無點交鋼板？）沒有少，也沒有被割開．．．。」等語（見
    上開偵查卷第79頁）。復經證人即當時到場處理之員警胡長
    壽於審理中結證稱：「（提示偵卷30、31頁照片，是否你拍
    攝？）是的。那是雜草叢生的空地，鋼板就放在上面．．．
    （除了鋼板之外，還有什麼？）只有鋼板，鋼板是疊起來，
    看不出鐵板有無被切過。地主還有在鋼板上用粉筆寫：是誰
    把鋼板放在那裡，過幾天不處理，地主要把它處理掉．．．
    我不知道有切割的工具乙炔放在那邊。」等語（見本院95年
    3 月3 日審判筆錄）。且觀諸查獲現場照片4 張，可知查獲
    現場確實僅有大塊鋼板疊放一起，並無鋼板被切割之痕跡，
    亦無告訴人所指訴之乙炔切割器具遺留現場，參以若有切割
    其中2 塊鋼板，則被查獲之鋼板數量必定增加至14塊以上，
    惟從卷附告訴人出具之贓物認領保管單可知，告訴人係領回
    鋼板12塊，並非14塊以上。再者，告訴人雖於本院審理中供
    稱有拍攝現場被切割之鋼板及遺留乙炔切割工具之照片可證
    ，惟迄未提出，是以告訴人所言，並無積極證據足以證明被
    告丁○○有將鋼板切割之事實。是以尚難憑告訴人不利於被
    告之指訴，即認定被告丁○○有切割鋼板欲變賣，並非借用
    ，而認其有不法所有之竊盜意圖。
(五)、又被告戊○○係營業車駕駛，僅於當日受被告丁○○之僱用
    至現場吊運鋼板等情，業據共同被告丁○○於偵查及本院審
    理中供承在卷，並經證人甲○○於本院審理中證述屬實，且
    有該營業車之行車執照及監視器翻拍之照片4 張在卷可查（
    見上開偵查卷第8 至12頁），被告戊○○既然僅係營業車之
    駕駛，又係白天前往現場吊運，且有證人丙○○到場，則依
    卷內現存之證據資料，尚無法證明被告戊○○與被告丁○○
    有何犯意之聯絡。何況公訴人既然認定與被告丁○○一起去
    請證人丙○○向其叔叔即告訴人乙○○借用鋼板，且於當日
    帶領被告戊○○至現場吊運鋼板之證人甲○○就竊盜之事實
    並不知情，沒有犯意聯絡及行為分擔，則為何又認定僅於當
    日受被告丁○○僱用，前往吊運鋼板之被告戊○○有犯意聯
    絡及行為分擔？顯然認定事實相互矛盾，故自無法僅因被告
    戊○○從事駕駛業務，當日受客戶僱用至現場搬運鋼板，即
    認定被告戊○○與被告丁○○有竊盜之犯意聯絡及行為分擔
    。
四、綜上所述，被告丁○○、戊○○2 人所為，尚與刑法第320
    條第1 項之竊盜罪構成要件不合。此外，復查無其他積極證
    據足認被告有何公訴人所指之竊盜犯行，既不能證明被告犯
    罪，揆諸前揭說明，自應為無罪之諭知。
據上論斷，應依刑事訴訟法第301條第1項前段，判決如主文。
本案經檢察官朱學瑛到庭執行職務。
中    華    民    國    95    年    3     月    17    日
                 刑事第十四庭 審判長 法  官  黎錦福
                                     法  官  饒金鳳
                                     法  官  曾正耀
上正本證明與原本無異。
如不服本判決，應於判決送達後十日內，向本院提出上訴狀。
                                     書記官  黃靖媛
中    華    民    國    95    年    3     月    17    日


司法院資訊處製作；財團法人民間司法改革基金會備份。
